臺灣新北地方法院民事裁定
111年度輔宣字第56號
聲  請  人  陳芊羽  

代  理  人  陳錦芳律師(扶助律師)
相  對  人  徐嘉佑  

            徐瑞陽  

            徐瑋明  

上列聲請人聲請輔助宣告事件，本院裁定如下：
    主    文
宣告徐嘉佑（男、民國00年0月00日生、身分證統一編號：Z0000
00000號）、徐瑞陽（男、民國00年00月00日生、身分證統一編
號：Z000000000號）、徐瑋明（男、民國00年00月00日生、身分
證統一編號：Z000000000號）為受輔助宣告之人。
選定陳芊羽（女、民國00年0月00日生、身分證統一編號：Z0000
00000號）為受輔助宣告之人之輔助人。
聲請費用新臺幣壹仟元由受輔助宣告之人負擔。
    理    由
一、聲請意旨略以：聲請人為相對人徐嘉佑、徐瑞陽、徐瑋明（
    下均逕稱其名，並合稱相對人）之母，相對人3人自幼患有
    輕度智能障礙，均領有身心障手冊，致其為意思表示或受意
    思表示，或辨識其意思表示效果之能力，顯有不足，已達受
    輔助宣告之程度，為此爰依民法第15條之1第1項及家事事件
    法第177條以下之規定，聲請宣告相對人為受輔助宣告之人
    ，併選定聲請人為受輔助宣告之人之輔助人等語。
二、按對於因精神障礙或其他心智缺陷，致其為意思表示或受意
    思表示，或辨識其意思表示效果之能力，顯有不足者，法院
    得因本人、配偶、四親等內之親屬、最近一年有同居事實之
    其他親屬、檢察官、主管機關或社會福利機構之聲請，為輔
    助之宣告，民法第15條之1定有明文。次按受輔助宣告之人
    ，應置輔助人。法院為輔助之宣告時，應依職權就配偶、四
    親等內之親屬、最近一年有同居事實之其他親屬、主管機關
    、社會福利機構或其他適當之人選定一人或數人為輔助人。
    法院為前項選定及指定前，得命主管機關或社會福利機構進
    行訪視，提出調查報告及建議。輔助之聲請人或利害關係人
    亦得提出相關資料或證據，供法院斟酌，民法第1113條之1
    第1項、同條第2項準用同法第1111條分別定有明文。
三、經查：聲請人就上開主張之事實，業已提出親屬系統表、戶
    籍謄本、中華民國身心障礙證明等為憑，而相對人分別經鑑
    定結果略以：「徐嘉佑有智能障礙病史，自國小、國中時期
    即有認知功能不佳的表現，對應其日常生活適應行為，推估
    其整體能力落在輕度障礙。目前徐嘉佑生活自理部分尚能自
    行完成，但對於複雜事務的理解和辨識，其判斷及問題解決
    能力不佳，對財產之重大管理處分或法律訴訟、行政流程、
    契約、票據簽訂事務等需要他人協助。依徐嘉佑目前之功能
    與疾病狀態，建議為輔助宣告。」、「徐瑋明有智能障礙病
    史，自國小、國中時期即有認知功能不佳的表現，對應其日
    常生活適應行為，推估其整體能力落在輕度障礙。目前徐瑋
    明生活自理部分尚能自行完成，但對於複雜事務的理解和辨
    識，其判斷及問題解決能力不佳，對財產之重大管理處分或
    法律訴訟、行政流程、契約、票據簽訂事務等需要他人協助
    。依徐瑋明目前之功能與疾病狀態，建議為輔助宣告。」、
    「徐瑞陽有智能障礙病史，自國小、國中時期即有認知功能
    不佳的表現，對應其日常生活適應行為，推估其整體能力落
    在輕度障礙。目前徐瑞陽生活自理部分尚能自行完成，但對
    於複雜事務的理解和辨識，其判斷及問題解決能力不佳，對
    財產之重大管理處分或法律訴訟、行政流程、契約、票據簽
    訂事務等需要他人協助。依徐瑞陽目前之功能與疾病狀態，
    建議為輔助宣告。」等情，有亞東醫院111年11月25日函送
    江惠綾醫師出具之精神鑑定報告3份附卷可參，均核與上開
    中華民國身心障證明判定相對人為輕度障礙之結論大致相符
    ，足認相對人所為意思表示、受意思表示及辨識其意思表示
    效果之能力，均顯有不足，已達受輔助宣告之程度，惟尚未
    達受監護宣告之程度，故本件聲請為有理由，應予准許，爰
    宣告相對人為受輔助宣告之人。
四、又聲請人為相對人之母，有戶籍謄本在卷可憑。本院審酌聲
     請人與相對人關係密切，份屬至親，其與相對人同住照顧
    ， 且有意願擔任輔助人，並經其他家屬同意，認由聲請人
    任輔 助人，應符合相對人之最佳利益，爰依前開規定選定
    聲請人 為相對人之輔助人。再法院為輔助宣告時，受輔助
    宣告之人 對其財產仍具處分權能，輔助人僅於民法第15條
    之2第1項等 事件對於輔助宣告之人之行為具有同意與否之
    權限。從而， 本件輔助人無須開具財產清冊陳報法院，亦
    無庸指定會同開 具財產清冊之人，附此敘明。
五、依家事事件法第177條第2項、第164條第2項，裁定如主文。
中　　華　　民　　國　　111 　年　　12　　月　　21　　日
                  家事第二庭  法  官　王  廷 
以上正本係照原本作成。
如對本裁定抗告須於裁定送達後10日內向本院提出抗告狀，並應
繳納抗告費新臺幣1,000元整。
中　　華　　民　　國　　111 　年　　12　　月　　21　　日
                              書記官  王郁允